【裁判字號】    92,上訴,2206
【裁判日期】    921231
【裁判案由】    強盜等
【裁判全文】
臺灣高等法院高雄分院刑事判決              九十二年度上訴字第二二六號
    上訴人  臺灣屏東地方法院檢察署檢察官
    被  告      乙○○
  指定辯護人    史雙全
右上訴人因強盜等案件，不服臺灣屏東地方法院九十二年度訴字第五二七號中華民國
九十二年十月廿八日第一審判決（起訴案號：臺灣屏東地方法院檢察署九十二年度偵
字第三七五七號），提起上訴，本院判決如左：
      主  文
原判決關於加重竊盜部分撤銷。
乙○○攜帶兇器竊盜，累犯，處有期徒刑柒月。扣案之水果刀壹支，沒收。
其他上訴駁回。
本判決第二項所處之刑，與第三項駁回上訴部分（加重強盜部分）所處有期徒刑柒年
貳月，應執行有期徒刑柒年陸月。扣案之水果刀壹支，沒收。
      事  實
一、乙○○曾於民國（以下同）八十七年十一月間因殺人未遂案，經臺灣高等法院臺
    中分院判處有期徒刑二年六月確定，於八十九年七月六日假釋，至九十年三月三
    日假釋屆滿，以已執行論，猶不知悔改，復意圖為自己不法之所有，於九十二年
    七月二十五日凌晨二時四分許，攜帶自己所有，客觀上足為兇器之水果刀一把，
    至屏東縣潮州鎮○○里○○路三五一號「全家便利商店」內，見店員甲○○獨自
    一人在櫃台內，即堵住櫃台出口，並持水果刀抵住甲○○腰際間之衣服，要求甲
    ○○交出機車鑰匙，因鑰匙置放在二樓，未在甲○○身上，乙○○又命甲○○走
    在前面，其持水果刀跟在後面，至該處二樓後，乙○○乃將水果刀貼近甲○○，
    以此強暴方式使甲○○不能抗拒而交出機車鑰匙。乙○○取得機車鑰匙後，又命
    甲○○留在原地，隨後獨自一人下樓欲將收銀機內之金錢取走，然因無法開啟收
    銀機，遂持刀轉而命甲○○交出收銀機內之紙鈔，甲○○見店內並無他人，不敢
    抗拒，不得已始交出收銀機內之現金約新臺幣四千二百元。乙○○得手後，旋即
    走出店外將甲○○所有之車牌號碼ＸＭＢ－９４６號機車騎走，以此方式強取該
    機車得手。嗣於九十二年七月二十六日凌晨零時三十分許，為警在屏東縣潮洲鎮
    ○○路五十二號「藍色網咖」內查獲，並扣得其所供犯罪用之水果刀一把及剩餘
    之現金二千四百元。
二、乙○○復意圖為自己不法之所有，於九十二年七月二十五日凌晨零時許，攜帶客
    觀上可為兇器之水果刀一把，在屏東市○○路某地，以手牽取之方式，竊取一不
    詳姓名者所有腳踏車一輛，得手後，供己騎乘之用，並將腳踏車騎至屏東縣潮州
    鎮○○里○○路三五一號，嗣於九十二年七月二十六日凌晨零時三十分許，為警
    循線在屏東縣潮州鎮○○路五二號查獲，並扣得其所有供竊盜用之水果刀一把，
    警員再依乙○○所供，至屏東縣潮州鎮○○里○○路三五一號前扣得該腳踏車。
三、案經屏東縣警察局潮州分局移送臺灣屏東地方法院檢察署檢察官偵查起訴。
      理  由
一、訊據右揭強盜之犯罪事實業據被告乙○○於本院審理時坦承不諱，其在原審雖坦
    承有於右揭時、地，持刀命甲○○交出機車鑰匙及現金約四千二百元，惟辯稱：
    我沒有拿刀抵住甲○○，我到二樓時離甲○○約有一公尺以上之距離，而且上二
    樓時，是甲○○先開門的，他先上二樓去，我則在樓下看看沒有人進來之後，才
    開門上二樓的，我不知道一樓通往二樓之門有沒有鎖，如有，甲○○就可以把門
    鎖起來反抗我云云。經查：右揭犯罪事實，業據證人甲○○在原審指訴綦詳，參
    諸被告乙○○於偵訊時自承「（經過？）我騎腳踏車去超商，當時我有準備之前
    所買之水果刀，進去之後我將刀子拿出恐嚇店員說要他將機車之鑰匙拿出，並要
    他將收銀機之錢拿出，店員就將鑰匙拿出及錢拿給我，錢約有四、五千元」、「
    （有無持刀抵住店員身體？）沒有，我與他距約十公分，我刀子放在我腰部，刀
    子與店員己經很貼近」等語，及於本院訊問時自承「（甲○○當時站在何處？）
    他站在收銀台裡面」、「（有無進到櫃台裡面？）後來我有進到櫃台裡面，我想
    要打開收銀機，但是我打不開」、「（你打不開收銀機之後，你如何處理？）我
    叫店員把收銀機打開」、「（你當時有無持刀？）有」、「（刀子當時放在何處
    ？）我將刀子拿在右手，我並沒有持刀抵住甲○○，但是我有亮出刀子」、「（
    當時你手是如何擺放？）我把手擺放在我腰際處」、「（當時你距離甲○○多遠
    ？）大概約有幾十公分距離」、「（櫃台裡面有幾個出入口？）只有一個，但是
    被我堵住了」、「（甲○○後來有無打開收銀機？）有」、「（你如何取得ＸＭ
    Ｂ－９４６號機車之鑰匙？）我要他拿出來，他說放在樓上置物櫃裡面，我就跟
    他上二樓去取機車鑰匙」、「（你與他上二樓時，有無以刀子抵住甲○○？）沒
    有」、「（當時刀子放在何處？）也是拿在我手上」等語，以被告行為時，「全
    家便利商店」內僅有被告乙○○及證人甲○○，且被告乙○○又始終持刀與甲○
    ○保持相當近之距離，甲○○顯無呼救及抗拒之餘地，被告乙○○之行為，客觀
    上應已達到至使他人不能抗拒之程度甚明，被告上開所辯殊無可採，此外復有被
    告走入「全家便利商店」內之照片六張、贓物保領結一紙、扣案之水果刀一把可
    資佐証，事證明確，被告乙○○此部分強盜犯行已堪認定。
二、右揭攜帶兇器水果刀一把，竊取不詳姓名者腳踏車一部之事實，業据被告乙○○
    於警訊、偵查、原審及本院審理時坦承不諱，並有水果刀一把、腳踏車一部扣案
    可資佐証，事證明確，被告乙○○此部分竊盜犯行已堪認定。
三、核被告乙○○所為，其帶兇器犯強盜罪部分，係犯刑法第三百三十條第一項之
    加重強盜罪，其帶兇器竊盜部分，則係犯同法第三百二十一條第一項第三款之
    加重竊盜罪。被告乙○○所犯加重強盜部分，原起訴法條雖認被告所為係犯刑法
    第三百二十八條第一項之普通強盜罪，惟公訴人於原審準備程序期日已當庭變更
    起訴法條為刑法第三百三十條第一項，附此敘明。被告乙○○所犯前開二罪，罪
    名不同，犯意各別，想分論併罰。又被告乙○○於八十七年間曾因殺人未遂案，
    經臺灣高等法院臺中分院判處有期徒刑二年六月確定，於八十九年七月六日假釋
    ，至九十年三月三日假釋屆滿，以已執行論，有被告全國前案紀錄表在卷可稽，
    其受有期徒刑之執行完畢，其於五年內再犯有期徒刑以上刑之本罪，為累犯，依
    法加重其刑。
四、原審就加重強盜部分，適用刑法第四十七條、第三百三十條第一項、第三十八條
    第一項第二款規定，並審酌被告乙○○年輕力壯，四肢健全，竟不思自食其力，
    僅為供上網咖店娛樂消費，即持刀強盜他人財物，原應從重科刑，惟因被告犯案
    過程，均未傷及他人，手段尚非兇殘，對社會治案未造成重大危害，且犯後又能
    坦認犯行，態度良好等情況，此部分量處有期徒刑七年二月，並說明扣案之水果
    刀為被告所有，供其犯罪所用之物，業據被告乙○○供明在卷，依法宣告沒收。
    經核原判決此部分認事用法並無不合，量刑亦屬適當，檢察官上訴指摘原判決量
    刑過輕，為無理由，此部分應予駁回。
五、原審就就加重竊盜部分不察，遽諭知無罪，尚有未洽，檢察官上訴指摘原判決不
    當，為有理由，自應予撤銷改判。審酌被告乙○○攜帶水果刀竊取他人腳踏車一
部，所竊之物價值不高，犯後已坦承認錯，態度良好等情況，爰量處有期徒刑七
    月。扣案之水果刀為被告所有，供犯罪所用之物，業據被告乙○○供明在卷，並
    依法宣告沒收。
六、被告乙○○所犯加重強盜及加重竊盜二罪，係兩罪俱發，應依刑法第五十一條第
    五款規定定其應執行刑如主文第四項所示。
據上論結，應依刑事訴訟法第三百六十八條、第三百六十九條第一項前段、第三百六
十四條、第二百九十九條第一項前段，刑法第三百二十一條第一項第三款、第四十七
條、第三十八條第一項第一款、第五十一條第五款，判決如主文。
本案經檢察官張其主到庭執行職務。
中      華      民      國    九十二    年     十二     月    三十一    日
                              臺灣高等法院高雄分院刑事第九庭
                                  審判長法官  張明松
                                        法官  任森銓
                                        法官  張盛喜
右正本證明與原本無異。
加重強盜部分如不服本判決應於收受本判決後十日內向本院提出上訴書狀，其未述
上訴理由者，並得於提起上訴後十日內向本院補提理由書狀（均須按他造當事人之人
數附繕本)「切勿逕送上級法院」。
加重竊盜部分不得上訴
                                      書記官  楊茱宜
中    華    民    國     九十三     年       一       月       五       日
附錄本判決論罪之法條：
刑法第三百三十條第一項
犯強盜罪而有第三百二十一條第一項各款情形之一者，處七年以上有期徒刑。
刑法第三百二十一條第一項
犯竊盜罪而有左列情形之一者，處六月以上、五年以下有期徒刑：
一  於夜間侵入住宅或有人居住之建築物、船艦或隱匿其內而犯之者。
二  毀越門扇、牆垣或其他安全設備而犯之者。
三  攜帶兇器而犯之者。
四  結夥三人以上而犯之者。
五  乘火災、水災或其他災害之際而犯之者。
六  在車站或埠頭而犯之者。
                                                                        Ｆ


司法院資訊處製作；財團法人民間司法改革基金會備份。
